【裁判字號】    97,抗,177
【裁判日期】    970423
【裁判案由】    聲明異議
【裁判全文】
臺灣高等法院民事裁定                   97年度抗字第177號
抗  告  人  東逸企業股份有限公司
法定代理人  甲○○
上列抗告人因與相對人中華票券金融股份有限公司、東雲股份有
限公司間聲明異議事件，對於中華民國96年11月6 日台灣基隆地
方法院95年度執字第1594號所為裁定，提起抗告，本院裁定如下
：
    主      文
抗告駁回。
抗告程序費用由抗告人負擔。
    理      由
一、抗告意旨略以：債權人中華票券金融股份有限公司（下稱中
    華票券公司）持支付命令為執行名義，應係以普通債權人之
    地位聲請強制執行，原法院認抗告人對拍賣標的物之租賃關
    係，影響債權人之「抵押權」而以命令除去，與民法第866
    條第2 項之規定不合；原法院未依辦理強制執行事件應行注
    意事項第42條第4 款規定，命鑑定人就系爭標的物分別估定
    未出租與有出租之價額，無法證明本件租賃關係有無造成應
    買意願或應買出價普遍降低之情形，其執行程序亦違背法令
    等語。
二、按不動產所有人設定抵押權後，於同一不動產上，得設定地
    上權或其他以使用收益為目的之物權，或成立租賃關係。但
    其抵押權不因此而受影響。前項情形，抵押權人實行抵押權
    受有影響者，法院得除去該權利或終止該租賃關係後拍賣之
    ，民法第866 條第1 項、第2 項分別定有明文。又依法對於
    執行標的物有擔保物權或優先受償權之債權人，不問其債權
    已否屆清償期，應提出其權利證明文件，聲明參與分配，強
    制執行法第34條第2 項亦有明文，是執行標的物之抵押權人
    不論是否取得准予拍賣抵押物之裁定，均「應」提出其抵押
    權證明文件，實行抵押權。抵押權人聲請執行法院除去抵押
    權設定後成立之租賃權，應以該租賃權是否對其抵押權有影
    響為斷，不以抵押權人已取得准予拍賣抵押物之裁定為必要
    ，合先敘明。
三、經查：
  (一)債權人中華票券公司以台灣台南地方法院95年度促字第
    10161 號支付命令及確定證明書（原依90年度促字第65083
    號支付命令及確定證明書）為執行名義，除於聲請狀上聲請
    強制執行債務人東雲股份有限公司（下稱東雲公司）所有坐
    落基隆市○○○○段第224 號等61筆土地、建號1567、1568
    門牌號碼基隆市○○○街15號建物及其他財產外，同時陳明
    其亦為坐落基隆市○○○○段第224 號等52筆土地及建號
    1567、1568建物（下稱系爭不動產）之第一順位抵押權人，
    並提出他項權利證明書、他項權利變更契約書等證明文件（
    見原法院卷第4 頁反面、9-20頁），依前揭說明，中華票券
    公司雖未以准予拍賣抵押物之裁定為執行名義，但已提出抵
    押權證明文件實行抵押權，足認中華票券公司仍為本件執行
    事件之抵押權人，抗告人主張中華票券公司非抵押債權人云
    云，不足採信。
  (二)債務人東雲公司於民國82年4 月14日將系爭不動產為債權人
    中華票券公司，設定新台幣（以下同）10億元之最高限額抵
    押權，並於同年6 月4 日完成登記，有他項權利證明書在卷
    可憑（見原法院卷(一)第9 頁至22頁）；債務人東雲公司於抵
    押權設定後，復於82年9 月15日，將建號1567部分出租予抗
    告人，租任期限自抗告人開幕之日後20年屆滿之日止，亦有
    該租賃契約書可參（見原法院卷(一)第106-119 頁）。系爭不
    動產雖定底價11億5240萬元，於96年3 月6 日為第一次拍賣
    ，惟無人應買，有拍賣不動產筆錄在卷可按（見原法院卷(一)
    第143 頁），如再減價拍賣，扣除強制執行費用、土地增值
    稅款，已難清償債務人東雲公司所積欠之本金、利息，與違
    約金，堪認本件租賃已影響債權人中華票券公司之抵押權，
    中華票券公司為此求予除去，經核即無不合。
  (三)抗告人又主張：本件租賃契約拍定人無需額外再開發、或投
    入時間、資金、商業經營風險，每年即得收取數千萬元之租
    金，也無空窗或閒置轉換期，亦得以每年收取之租金分擔利
    息成本支出，事實上已提昇應買之意願及出價，執行法院未
    命鑑定人就拍賣標的物未出租之價額與有出租之價額，分別
    估定，即認定影響抵押權，執行程序顯然違背法令云云。查
    ，債務人於不動產設定抵押權後，就同一不動產上設定負擔
    或予出租者，執行法院應命鑑定人就無負擔或未出租之價額
    與有負擔或出租之價額，分別估定，辦理強制執行事件應行
    注意事項第42條(四)定有明文；執行法院未就系爭不動產命鑑
    定人分別以有、無租賃之情形進行估價，固堪信為真實。但
    ，執行法院命鑑定人估定之價格，依強制執行法第80條規定
    ，僅為執行法院核定拍賣最低價額重要之參考依據之一，核
    定之最低價格應如何始認為相當，屬於執行法院職權裁量之
    範圍，非當事人所可任意指摘（最高法院88年度台抗字第13
    號判決意旨參照）。系爭不動產經執行法院囑託福廣不動產
    估價師事務所，就「無租賃」之情形進行鑑價，已向債權人
    、債務人等分別詢價，最後核定底價為11億5240萬元，有鑑
    定書、詢價通知、回證等為證。抗告人於執行法院核定底價
    「後」，再爭執系爭不動產未依「有租賃」、「無租賃」之
    情形，分別估定價格云云，顯非適當。況，本件租賃契約如
    依抗告人所言已提昇應買之意願及出價，執行法院就「有租
    賃」情形進行估價，可核定更高底價為真，則本件以較低底
    價於96年3月6日拍賣時，應即造成多數應買人進場投標，且
    以更高價格競標之結果，但事實上卻是無人應買，益徵抗告
    人主張執行法院未命鑑定人就拍賣標的物「有租賃」之情形
    估定價額，不足以認定影響抵押權云云，非可採信。
四、綜上，本件租賃關係已影響中華票券公司之抵押權，原法院
    以命令除去該租賃關係，並駁回抗告人之聲明異議，於法並
    無不合。抗告意旨指摘原裁定不當，求予廢棄，並無理由，
    應予駁回。
五、據上論結，本件抗告為無理由，爰裁定如主文。
中    華    民    國    97    年    4     月    23    日
                    民事第十五庭
                        審判長法  官  林恩山
                              法  官  郭松濤
                              法  官  陳雅玲
正本係照原本作成。
本裁定除以適用法規顯有錯誤為理由，並經本院許可外，不得再
抗告。如提起再抗告，應於收受後10日內委任律師為訴訟代理人
向本院提出再抗告狀。並繳納再抗告費新台幣１千元。
中    華    民    國    97    年    4     月    25    日
                              書記官  葉國乾


司法院資訊處製作；財團法人民間司法改革基金會備份。
